【裁判字號】    99,上訴,1912
【裁判日期】    991228
【裁判案由】    偽造有價證券等
【裁判全文】
臺灣高等法院高雄分院刑事判決        99年度上訴字第1912號
上  訴  人  臺灣屏東地方法院檢察署檢察官
被      告  黃素勤
指定辯護人  本院公設辯護人  孫妙岑
上列上訴人因被告偽造有價證券等案件，不服臺灣屏東地方法院
99年度訴字第563 號中華民國99年10月5 日第一審判決（起訴案
號：臺灣屏東地方法院檢察署98年度偵字第1085號），提起上訴
，本院判決如下：
    主  文
原判決撤銷。
黃素勤所犯如附表二所示等罪，各處如附表二所示之刑。應執行
有期徒刑肆年。附表一各編號所示之偽造標單、偽造本票、偽造
印章，均沒收。
    事  實
一、黃素勤以其父黃順和（於民國93年12月28日死亡）名義擔任
    會首，召集自93年5 月起至99年2 月止、開標地點均在黃素
    勤位於屏東縣枋寮鄉○○村○○路431 巷9 號住宅、標會期
    日為每月10日晚上8 時、會款為新臺幣（下同）1 萬元、採
    內標制（欲投標之會員於每月開標日填寫足以代表其姓名之
    署押及投標標息於準私文書之標單上競標，活會會員應繳會
    款為1 萬元扣除得標者所出標息，死會者繳納約定會款1 萬
    元；得標之會員並須簽發1 萬元面額本票交由各活會會員收
    執為憑）之合會，並虛列陳英娘、楊涵儒、沈宜靜、陳水銀
    、楊玉桂、陳坤明、陳文聰、陳櫻梅、曾玉芳、沈秀美、黃
    佩綾、楊文怡、羅宏銘、陳嘉棋、沈貴春、陳淑女、林美娟
    、吳美如、陳蕙如等19人之姓名填入會單作為人頭會員，連
    同會首共計70會；詎黃素勤因周轉困難而需錢孔急，竟意圖
    為自己不法之所有，復基於行使偽造私文書、詐欺取財及意
    圖供行使之用而偽造有價證券之犯意（附表一編號1 至8 所
    示犯行係基於概括犯意；編號9 至19所示犯行係基於各別犯
    意），先後於如附表一各編號所示之開標日，冒用如附表一
    各編號所示之投標人名義，偽簽前述被冒標會員足以代表其
    姓名之署押1 枚，及各填載如附表一各編號所示之投標標息
    ，偽造足以表示該競標者係以該標息競標之一定用意之準私
    文書（標單未扣案），持以行使競標而得標，致各該次開標
    之其他活會會員等人均陷於錯誤，而交付如附表一各編號所
    示之活會會款予黃素勤，黃素勤共計詐得如附表一各編號所
    示之會款金額，並足以生損害於如附表一各編號所示之被冒
    標人。黃素勤亦為掩飾上開冒標犯行，利用不知情之刻印者
    ，偽造如附表一各編號所示之本票發票人之印章各1 枚（未
    扣案），並先後於上開冒標時間後，在上述開標地點，偽造
    如附表一各編號所示之本票發票人署押（其中編號8 、9 、
    10、11、13、14部分，僅有其中一名發票人之署押，如上述
    各編號所示），而冒用其等名義簽發如附表一各編號所示之
    本票多張（接續偽造本票），並蓋用上述偽造印章（偽造之
    印文如附表一各編號所示），先後持以交付該次開標之其他
    活會會員等人而行使之，供作為收取會款之擔保。嗣於97年
    10月10日王秋英以其名義得標後（王秋英另以王文昌、王秋
    珠、王芳芳、劉明宏、葉梅桂之名義加入該互助會），黃素
    勤旋即倒會，並避不見面，王秋英始查悉上情。
二、案經王秋英訴由屏東縣政府警察局枋寮分局報請臺灣屏東地
    方法院檢察署檢察官偵查起訴。
    理  由
一、證據能力：
(一)、證人王秋英、周根照、王秋梅、黃龍輝等人於檢察事務官詢
    問時之陳述，其性質雖屬傳聞證據，惟檢察官、被告、辯護
    人已於本院審理調查上開筆錄予以提示並告以要旨時，由檢
    察官、被告、辯護人表示意見，當事人或辯護人已知上述筆
    錄乃傳聞證據，而就此證據能力均表示無意見，即同意作為
    證據，且本院審酌上開筆錄作成時，較無人情施壓或干擾，
    亦無不當取供之情形，認為以之作為本案之證據亦屬適當，
    依刑事訴訟法第159 條之5 第1 項規定，均得為證據。
(二)、後述引用之其他卷附書證，而屬於書面之傳聞證據部分，因
    檢察官、被告、辯護人於本院審理調查上開書證予以提示並
    告以要旨時，由檢察官、被告、辯護人表示意見，當事人、
    辯護人已知此等書證乃傳聞證據，而就此證據能力均表示無
    意見，亦未聲明異議，即視為同意作為證據，且本院審酌該
    書證作成時之客觀情狀，並無證據證明此等書證有何遭變造
    或偽造情事，認為以之作為本件論証之證據，均與待證事實
    具有關聯性，作為本案之證據亦屬適當，依刑事訴訟法第15
    9 條之5 第1 項規定，均認得為證據。
二、被告黃素勤如何於附表一各編號所示之合會開標日期、偽造
    標單、填寫標息而冒標，於得標後偽造本票向活會會員詐取
    會款等犯罪事實，業據被告於警詢、偵查、原審及本院審理
    中均坦承不諱，核與告訴人王秋英於警詢及檢察事務官詢問
    時陳述情節大致相符，並據證人周根照、王秋梅、黃龍輝於
    檢察事務官詢問時陳述明確，並有附表一所示本票影本（警
    卷36-45 頁）、會單1 紙（警卷46頁）在卷可證，被告之自
    白與事實相符，自可採為認定事實之依據，復經綜合上開各
    情相互印證以觀，本件事證明確，足認被告所為上開偽造標
    單冒名得標，及偽造本票持向活會會員行使以詐取會款等犯
    行，均堪認定。
三、論罪部分：
(一)、按我國民間互助會，係由會首招募會員參加所組成，每於標
    會時，通常由欲標取會款之會員，在空白紙條上，或僅書立
    其姓名、綽號及數字者，甚或祗書寫數字而未書立其姓名、
    綽號，另以言詞等方法表示係何會員所出具者，則依習慣或
    特約均足以辨明係該會員以所書寫數字為標息金額參加競標
    之標單，自應以私文書論（最高法院89年度台上字第1319號
    判決意旨參照）。本件被告黃素勤偽造足以代表如附表一各
    編號所示投標人名義之署押及書寫標息金額之標單，持以行
    使標取會款，並偽造如附表一各編號所示發票人之本票交付
    予其他活會會員，使不知情之其他活會會員陷於錯誤而詐騙
    會款之所為，其偽造標單之行為，係犯刑法第216 條、第22
    0 條第1 項、第210 條之行使偽造準私文書罪；其詐取活會
    會員會款之行為，係犯同法第339 條第1 項之詐欺取財罪；
    其偽造本票之行為，係犯同法第201 條第1 項之偽造有價證
    券罪。
(二)、被告黃素勤於標單上偽造足以代表如附表一各編號所示投標
    人名義之署押及在本票上偽造如附表一各編號所示發票人之
    署押、印文及偽造如附表一各編號所示發票人印章等行為，
    均屬上開偽造準私文書、偽造有價證券之部分行為，均不另
    論罪，且被告利用不知情之刻印業者偽刻如附表一各編號所
    示發票人之印章各1 枚，均為間接正犯；再被告意圖供行使
    之用於偽造本票後持交予其他活會會員而行使之，其行使有
    價證券之低度行為，應為偽造之高度行為所吸收，僅論以偽
    造有價證券罪。又被告偽造準私文書後持以行使，偽造之低
    度行為已為行使偽造準私文書之高度行為所吸收，均不另論
    罪。
(三)、被告黃素勤於各次偽造標單冒標後，接續向多數活會會員詐
    騙會款，係一行為同時觸犯數個相同之詐欺罪名，為同種想
    像競合犯，應依刑法第55條規定，從一重處斷。又被告各次
    偽造如附表一各編號所示發票人名義之本票，均係在時間、
    地點密接之情形下，基於單一犯意接續為之，且侵害同一法
    益，應為接續犯，屬單純一罪。
(四)、被告黃素勤偽造如附表一編號1 至8 所示有價證券（本票）
    、行使如附表一編號1 至8 所示投標人名義之偽造（準）私
    文書（標單）及詐欺取財等行為，均時間緊接，且所犯構成
    要件相同，顯均係各基於概括犯意反覆為之，均應依修正前
    刑法第56條連續犯規定各論以一罪，並依法均加重其刑。又
    被告所犯如附表一編號1 至8 之連續詐欺、行使偽造準私文
    書及偽造有價證券等3 罪間，互有方法、結果之牽連關係，
    應依修正前刑法第55條牽連犯之規定，從較重之偽造有價證
    券罪處斷「如附表二編號1 所示」（被告於附表一編號1 至
    8 之行為後，刑法第55條牽連犯、第56條關於連續犯之規定
    ，業於94年2 月2 日修正公布刪除，並於95年7 月1 日施行
    ，則被告之犯行，因行為後新法業已刪除上開規定，此刪除
    雖非犯罪構成要件之變更，但顯已影響行為人刑罰之法律效
    果，自屬法律有變更。比較新、舊法律結果，因舊法係依連
    續犯、牽連犯規定論以一罪，新法則應依行為數分別論罪，
    自以舊法較有利於被告，依刑法第2 條第1 項前段規定，仍
    應適用較有利於被告之行為時法律即舊法論以連續犯、牽連
    犯，最高法院95年第8 次刑事庭會議決議參照）。
(五)、被告黃素勤為如附表一編號9 至19之冒標犯行而得標後，為
    掩飾其冒標犯行，本即會於該次得標後即接續偽造本票，持
    以交付該次開標之其他活會會員等人而行使，供作向多數活
    會會員收會款之擔保，則被告行使偽造準私文書得標，並偽
    造有價證券後持向多數活會會員行使並詐取會款之犯罪目的
    均屬單一，依一般社會通念，認應評價為一罪方符合刑罰公
    平原則，如予數罪併罰，反有過度處罰之疑，與人民法律感
    情亦未契合；尤於牽連犯廢除後，適度擴張一行為概念，就
    此情形認屬一行為觸犯數罪名之想像競合犯，方為適當，是
    被告所犯如附表一編號9 至19所示之行使偽造準私文書、偽
    造有價證券、詐取取財等罪名，應依刑法第55條之規定，從
    一重之偽造有價證券罪處斷。
(六)、被告黃素勤所犯附表一編號1 至8 之連續偽造有價證券罪（
    係於上開刑法修正前所犯），及所犯附表一編號9 至19所示
    之各次偽造有價證券罪（係於上開刑法修正後所犯），應予
    分論併罰。
(七)、被告黃素勤於附表一編號1 至11、13至19所示之本票，其發
    票人均有2 人（均如附表一所示），雖本件起訴書之附表僅
    記載其中一發票人，惟被告係在同一時、地，本於同一犯意
    接續偽造有價證券，而屬實質一罪，未據起訴之發票人部分
    ，仍為起訴效力所及，本院自得併予審理，附此敘明。
(八)、按刑法第59條之酌量減輕其刑，必於犯罪之情狀，在客觀上
    足以引起一般同情，認為即予宣告法定低度刑期，猶嫌過重
    者，始有其適用（最高法院51年台上字第899 號判例要旨足
    參）。本件被告黃素勤辯護人雖主張對被告適用刑法第59條
    減輕其刑等語，然斟酌被告所犯如附表一各編號所示之冒標
    次數甚多、詐得金額甚鉅（如附表一所示），雖被告坦承本
    件犯行，然此僅是犯罪後之態度問題，可供量刑之參考，與
    犯罪情狀可憫恕之情形不同，不能適用刑法第59條據為酌減
    其刑之理由（最高法院70年度台上字第2511號、82年度台上
    字第5236號判決要旨足參）。又被告辯護人於本院固提出被
    告之夫係屬低收入戶之證明公函（見本院卷第36至37頁），
    然此屬被告目前家庭經濟狀況之事實，無從以此而認被告所
    為上開犯罪情狀，有何顯可憫恕之情形。從而，被告所為上
    開犯罪情狀，在客觀上顯無足以引起一般同情之情形，依據
    上開說明，本院自無從適用刑法第59條減輕其刑。
四、原判決對於被告黃素勤論處罪刑，固非無見。惟查：
(一)、被告黃素勤冒標詐欺金額及偽造之本票，應如附表一各編號
    所示，原判決關於此部分之認定有誤。
(二)、被告黃素勤所犯如附表一編號9 至19所示之行使偽造準私文
    書、偽造有價證券、詐取取財等罪名，應依刑法第55條之規
    定，從一重之偽造有價證券罪處斷（如上所述），原判決論
    以行使偽造準私文書及偽造有價證券之數罪，自有未合。
(三)、被告黃素勤所犯本件之犯罪情狀，在客觀上顯無足以引起一
    般同情之情形，無從適用刑法第59條減輕其刑，原判決援引
    上開規定減輕其刑，亦有不當。
五、原審公訴人提起上訴，以原判決適用刑法第59條酌減被告之
    刑尚有未妥，指摘原判決不當，為有理由，且原判決另有如
    上述四(一)、(二)之違誤，自應由本院將原判決撤銷改判。審酌
    被告黃素勤自任會首招募互助會，竟為一己之私利，冒用會
    員名義偽造如附表一所示之標單及本票，冒標詐取會款金額
    甚鉅（如附表一所示），損害其他活會會員權益程度不輕，
    念其犯後坦承之態度尚佳等一切情狀，各量處如附表二所示
    之刑，並依法定其應執行刑如主文第2 項所示。至於被告所
    犯如附表一編號1 至14所示之行使偽造私文書罪之犯罪時間
    ，雖均在96年4 月24日以前，但本件附表二所示之各罪宣告
    刑均逾有期徒刑1 年6 月，又其所牽連犯裁判上一罪之刑法
    第201 條第1 項偽造有價證券罪，係屬中華民國96年罪犯減
    刑條例第3 條第1 項第15款所定不予減刑之罪，則被告上開
    所犯之行使偽造私文書罪，雖非同條例第3 條列舉之罪名，
    亦應不予減刑（法院辦理96年減刑案件應行注意事項第10條
    規定參照），附此敘明。
六、被告黃素勤偽造如附表一各編號所示之本票及偽造如附表一
    所示本票各發票人印章，雖均未扣案，而被告於原審供稱：
    盜刻之印章因房屋於99年1 月4 日經法院查封拍賣，均遭丟
    棄云云，然此僅屬被告片面供詞，並無證據證明上述偽刻印
    章業已滅失，均應依刑法第205 條及第219 條規定，併予宣
    告沒收。另附表一各編號所示冒標時間之偽造標單，其上偽
    造被冒標人之署押各1 枚，本應依刑法第219 條規定諭知沒
    收，又此部份標單，係屬被告所有供其冒標犯罪所用之物，
    雖未扣案在卷，而被告於原審供稱：房屋遭查封拍賣均已遭
    丟棄滅失云云，但此亦屬被告片面陳詞，仍乏其他積極證據
    足資證明前開標單業已滅失，爰併依刑法第38條第1 項第2
    款宣告沒收。復因前開偽造本票及偽造標單，均已宣告沒收
    ，則前開偽造本票及偽造標單上之偽造署押、印文部分，自
    毋庸再依刑法第219 條規定宣告沒收（最高法院63年台上字
    第2770號判例意旨參照）。
據上論結，應依刑事訴訟法第369 條第1 項前段、第364 條、第
299 條第1 項前段、刑法第2 條第1 項前段、第201 條第1 項、
第216 條、第210 條、第220 條、第339 條第1 項、第205 條、
第219 條、第38條第1 項第2 款，修正前刑法（下同）第55條、
第56條，修正前罰金罰鍰提高標準條例第1 條前段，判決如主文
。
本案經檢察官孫小玲到庭執行職務。
中    華    民    國    99    年    12    月    28    日
                  刑事第三庭    審判長法  官  莊崑山
                                      法  官  唐照明
                                      法  官  張意聰
以上正本證明與原本無異。
如不服本判決應於收受本判決後10日內向本院提出上訴書狀，其
未敘述上訴理由者，並得於提起上訴後10日內向本院補提理由書
狀（均須按他造當事人之人數附繕本）「切勿逕送上級法院」。
中    華    民    國    99    年    12    月    28    日
                                      書記官  陳金卿
附表：
 ┌──────────────────────────────────┐
 │附表一：                                                            │
 ├──┬───────┬────┬────────────┬─────┤
 │編號│開標日期即本票│投標及得│各次詐得金額（新台幣，下│發票人姓名│
 │    │發票日        │標人    │同）                    │本票面額、│
 │    │              ├────┤                        │本票張數、│
 │    │              │投標標息│                        │每張本票上│
 │    │              │        │                        │之署押、印│
 │    │              │        │                        │文之數量、│
 │    │              │        │                        │偽刻印章數│
 │    │              │        │                        │量、本票影│
 │    │              │        │                        │本附卷頁次│
 ├──┼───────┼────┼────────────┼─────┤
 │ 1  │94年8月10日   │陳英娘  │25萬2千元               │陳英娘    │
 │    │(第16會)      ├────┤(00000-0000)x活會36會(51│陳月珠    │
 │    │偽造標單1 張（│3千元   │-15)                    │1 萬元、36│
 │    │含其上偽造足以│        │                        │張、陳英娘│
 │    │代表被冒標者之│        │                        │陳月珠署押│
 │    │署押1枚）     │        │                        │、印文、印│
 │    │              │        │                        │章各1枚， │
 │    │              │        │                        │見警卷第36│
 │    │              │        │                        │頁        │
 ├──┼───────┼────┼────────────┼─────┤
 │ 2  │94年9月10日   │楊涵儒  │25萬2千元               │楊涵儒    │
 │    │(第17會)      ├────┤(00000-0000)x活會36會(51│楊文怡    │
 │    │偽造標單1 張（│3千元   │-15)                    │1 萬元、36│
 │    │含其上偽造足以│        │                        │張、楊涵儒│
 │    │代表被冒標者之│        │                        │楊文怡署押│
 │    │署押1枚）     │        │                        │、印文、印│
 │    │              │        │                        │章各1枚， │
 │    │              │        │                        │見警卷第37│
 │    │              │        │                        │頁        │
 ├──┼───────┼────┼────────────┼─────┤
 │ 3  │94年11月10日  │沈宜靜  │24萬5千元               │沈宜靜    │
 │    │(第19會)      ├────┤(00000-0000)x活會35會(51│阮陳花    │
 │    │偽造標單1 張（│3千元   │-15-1)                  │1萬元、35 │
 │    │含其上偽造足以│        │                        │張、沈宜靜│
 │    │代表被冒標者之│        │                        │阮陳花署押│
 │    │署押1枚）     │        │                        │、印文、印│
 │    │              │        │                        │章各1枚， │
 │    │              │        │                        │見警卷第37│
 │    │              │        │                        │頁        │
 ├──┼───────┼────┼────────────┼─────┤
 │ 4  │94年12月10日  │陳水銀  │24萬5千元               │陳水銀    │
 │    │(第20會)      ├────┤(00000-0000)x活會35會(51│王正良    │
 │    │偽造標單1 張（│3千元   │-15-1)                  │1萬元、35 │
 │    │含其上偽造足以│        │                        │張、陳水銀│
 │    │代表被冒標者之│        │                        │王正良署押│
 │    │署押1枚）     │        │                        │、印文、印│
 │    │              │        │                        │章各1 枚，│
 │    │              │        │                        │見警卷第38│
 │    │              │        │                        │頁        │
 ├──┼───────┼────┼────────────┼─────┤
 │ 5  │95年1月10日   │楊玉桂  │24萬5千元               │楊玉桂    │
 │    │(第21會)      ├────┤(00000-0000)x活會35會(51│葉秋香    │
 │    │偽造標單1 張（│3千元   │-15-1)                  │1萬元、35 │
 │    │含其上偽造足以│        │                        │張、楊玉桂│
 │    │代表被冒標者之│        │                        │葉秋香署押│
 │    │署押1枚）     │        │                        │、印文、印│
 │    │              │        │                        │章各1枚， │
 │    │              │        │                        │見警卷第38│
 │    │              │        │                        │頁        │
 ├──┼───────┼────┼────────────┼─────┤
 │ 6  │95年2月10日   │陳坤明  │24萬5千元               │陳坤明    │
 │    │(第22會)      ├────┤(00000-0000)x活會35會(51│陳玉芬    │
 │    │偽造標單1 張（│3千元   │- 15-1)                 │1萬元、35 │
 │    │含其上偽造足以│        │                        │張、陳坤明│
 │    │代表被冒標者之│        │                        │陳玉芬署押│
 │    │署押1枚）     │        │                        │、印文、印│
 │    │              │        │                        │章各1枚， │
 │    │              │        │                        │見警卷第39│
 │    │              │        │                        │頁        │
 ├──┼───────┼────┼────────────┼─────┤
 │ 7  │95年4月10日   │陳文聰  │23萬8千元               │陳文聰    │
 │    │(第24會)      ├────┤(00000-0000)x活會34會(51│陳麗君    │
 │    │偽造標單1 張（│3千元   │-15-2)                  │1萬元、34 │
 │    │含其上偽造足以│        │                        │張、陳文聰│
 │    │代表被冒標者之│        │                        │陳麗君署押│
 │    │署押1枚）     │        │                        │、印文、印│
 │    │              │        │                        │章各1枚， │
 │    │              │        │                        │見警卷第39│
 │    │              │        │                        │頁        │
 ├──┼───────┼────┼────────────┼─────┤
 │ 8  │95年6月10日   │陳櫻梅  │23萬1千元               │陳櫻梅    │
 │    │(第26會)      ├────┤(00000-0000)x活會33會(51│陳婷      │
 │    │偽造標單1 張（│3千元   │-15-3)                  │1萬元、33 │
 │    │含其上偽造足以│        │                        │張、陳櫻梅│
 │    │代表被冒標者之│        │                        │署押、印文│
 │    │署押1枚）     │        │                        │、印章各1 │
 │    │              │        │                        │枚，陳婷印│
 │    │              │        │                        │文、印章各│
 │    │              │        │                        │1枚（無署 │
 │    │              │        │                        │押），見警│
 │    │              │        │                        │卷第40 頁 │
 ├──┼───────┼────┼────────────┼─────┤
 │ 9  │95年7月10日   │曾玉芳  │23萬1千元               │曾玉芳    │
 │    │(第27會)      ├────┤(00000-0000)x活會33會(51│曾賜雄    │
 │    │偽造標單1 張（│3千元   │-15-3)                  │1萬元、33 │
 │    │含其上偽造足以│        │                        │張、曾玉芳│
 │    │代表被冒標者之│        │                        │署押、印文│
 │    │署押1枚）     │        │                        │、印章各1 │
 │    │              │        │                        │枚，曾賜雄│
 │    │              │        │                        │印文、印章│
 │    │              │        │                        │各1枚（無 │
 │    │              │        │                        │署押），見│
 │    │              │        │                        │警卷第40頁│
 ├──┼───────┼────┼────────────┼─────┤
 │ 10 │95年9月10日   │沈秀美  │22萬4千元               │沈秀美    │
 │    │(第29會)      ├────┤(00000-0000)x活會32會(51│陳玉龍    │
 │    │偽造標單1 張（│3千元   │-15-4)                  │1萬元、32 │
 │    │含其上偽造足以│        │                        │張、沈秀美│
 │    │代表被冒標者之│        │                        │署押、印文│
 │    │署押1枚）     │        │                        │、印章各1 │
 │    │              │        │                        │枚，陳玉龍│
 │    │              │        │                        │印文、印章│
 │    │              │        │                        │各1枚（無 │
 │    │              │        │                        │署押），見│
 │    │              │        │                        │警卷第41頁│
 ├──┼───────┼────┼────────────┼─────┤
 │ 11 │95年11月10日  │黃佩綾  │21萬7千元               │黃佩綾    │
 │    │(第31會)      ├────┤(00000-0000)x活會31會   │王正良    │
 │    │偽造標單1 張（│3千元   │(51-15-5)               │1萬元、31 │
 │    │含其上偽造足以│        │                        │張、黃佩綾│
 │    │代表被冒標者之│        │                        │署押、印文│
 │    │署押1枚）     │        │                        │、印章各1 │
 │    │              │        │                        │枚，王正良│
 │    │              │        │                        │印文、印章│
 │    │              │        │                        │各1枚（無 │
 │    │              │        │                        │署押），見│
 │    │              │        │                        │警卷第41頁│
 ├──┼───────┼────┼────────────┼─────┤
 │ 12 │96年1月10日   │楊文怡  │21萬元                  │楊文怡    │
 │    │(第33會)      ├────┤(00000-0000)x活會30會(51│1萬元、30 │
 │    │偽造標單1 張（│3千元   │-15-6)                  │張、楊文怡│
 │    │含其上偽造足以│        │                        │署押、印文│
 │    │代表被冒標者之│        │                        │、印章各1 │
 │    │署押1枚）     │        │                        │枚，見警卷│
 │    │              │        │                        │第42頁    │
 ├──┼───────┼────┼────────────┼─────┤
 │ 13 │96年2月10日   │羅宏銘  │21萬元                  │羅宏銘    │
 │    │(第34會)      ├────┤(00000-0000)x活會30會(51│許佩真    │
 │    │偽造標單1 張（│3千元   │-15-6)                  │1萬元、30 │
 │    │含其上偽造足以│        │                        │張、羅宏銘│
 │    │代表被冒標者之│        │                        │署押、印文│
 │    │署押1枚）     │        │                        │、印章各1 │
 │    │              │        │                        │枚，許佩真│
 │    │              │        │                        │印文、印章│
 │    │              │        │                        │各1枚（無 │
 │    │              │        │                        │署押），見│
 │    │              │        │                        │警卷第42頁│
 ├──┼───────┼────┼────────────┼─────┤
 │ 14 │96年3月10日   │陳嘉棋  │21萬元                  │陳嘉棋    │
 │    │(第35會)      ├────┤(00000-0000)x活會30會(51│陳玉雲    │
 │    │偽造標單1 張（│3千元   │-15-6)                  │1 萬元、30│
 │    │含其上偽造足以│        │                        │張、陳嘉棋│
 │    │代表被冒標者之│        │                        │署押、印文│
 │    │署押1枚）     │        │                        │、印章各1 │
 │    │              │        │                        │枚，陳玉雲│
 │    │              │        │                        │印文、印章│
 │    │              │        │                        │各1 枚（無│
 │    │              │        │                        │署押），見│
 │    │              │        │                        │警卷第43頁│
 ├──┼───────┼────┼────────────┼─────┤
 │ 15 │96年6月10日   │沈貴春  │19萬6千元               │沈貴春    │
 │    │(第38會)      ├────┤(00000-0000)x活會28會(51│黃文亮    │
 │    │偽造標單1 張（│3千元   │-15-8)                  │1萬元、28 │
 │    │含其上偽造足以│        │                        │張、沈貴春│
 │    │代表被冒標者之│        │                        │黃文亮署押│
 │    │署押1枚）     │        │                        │、印文、印│
 │    │              │        │                        │章各1枚， │
 │    │              │        │                        │見警卷第43│
 │    │              │        │                        │頁        │
 ├──┼───────┼────┼────────────┼─────┤
 │ 16 │96年7月10日   │陳淑女  │19萬6千元               │陳淑女    │
 │    │(第39會)      ├────┤(00000-0000)x活會28會(51│宋清國    │
 │    │偽造標單1 張（│3千元   │-15-8)                  │1萬元、28 │
 │    │含其上偽造足以│        │                        │張、陳淑女│
 │    │代表被冒標者之│        │                        │宋清國署押│
 │    │署押1枚）     │        │                        │、印文、印│
 │    │              │        │                        │章各1枚， │
 │    │              │        │                        │見警卷第44│
 │    │              │        │                        │頁        │
 ├──┼───────┼────┼────────────┼─────┤
 │ 17 │96年8月10日   │林美娟  │19萬6千元               │林美娟    │
 │    │(第40會)      ├────┤(00000-0000)x活會28會(51│林文樹    │
 │    │偽造標單1 張（│3千元   │-15-8)                  │1萬元、28 │
 │    │含其上偽造足以│        │                        │張、林美娟│
 │    │代表被冒標者之│        │                        │林文樹署押│
 │    │署押1枚）     │        │                        │、印文、印│
 │    │              │        │                        │章各1枚， │
 │    │              │        │                        │見警卷第44│
 │    │              │        │                        │頁        │
 ├──┼───────┼────┼────────────┼─────┤
 │ 18 │96年9月10日   │吳美如  │19萬6千元               │吳美如    │
 │    │(第41會)      ├────┤(00000-0000)x活會28會(51│李明進    │
 │    │偽造標單1 張（│3千元   │-15-8)                  │1萬元、28 │
 │    │含其上偽造足以│        │                        │張、吳美如│
 │    │代表被冒標者之│        │                        │李明進署押│
 │    │署押1枚）     │        │                        │、印文、印│
 │    │              │        │                        │章各1枚， │
 │    │              │        │                        │見警卷第45│
 │    │              │        │                        │頁        │
 ├──┼───────┼────┼────────────┼─────┤
 │ 19 │97年2月10日   │陳蕙茹  │16萬8千元               │陳蕙茹    │
 │    │(第46會)      ├────┤(00000-0000)x活會24會(51│楊利侗    │
 │    │偽造標單1 張（│3千元   │-15-12)                 │1萬元、24 │
 │    │含其上偽造足以│        │                        │張、陳蕙茹│
 │    │代表被冒標者之│        │                        │楊利侗署押│
 │    │署押1枚）     │        │                        │、印文、印│
 │    │              │        │                        │章各1枚， │
 │    │              │        │                        │見警卷第45│
 │    │              │        │                        │頁        │
 ├──┼───────┼────┼────────────┼─────┤
 │總計│              │        │4,207,000元             │          │
 ├──┴───────┴────┴────────────┴─────┤
 │註：該互助會連同會首黃順和 (黃素勤之父)共計七十會，各次詐騙金額之計 │
 │    算式為會款1萬元扣除各次標息金額，再乘以該次活會會數(即以70會先扣│
 │    除黃素勤虛設之會數19會(70-19=51會)，再扣除死會會數)。           │
 └──────────────────────────────────┘
附表二：                                                                        │
┌──┬────────┬─────────────────┐
│編號│犯罪事實        │主文                              │
├──┼────────┼─────────────────┤
│1   │附表一編號1至8所│黃素勤連續犯偽有價證券罪，處有期徒│
│    │示。            │刑年陸月，如附表一編號1 至編號8 │
│    │                │所示之偽造標單、偽造本票、偽造印章│
│    │                │，均沒收。                        │
├──┼────────┼─────────────────┤
│2   │附表一編號9所示 │黃素勤犯偽造有價證券罪，處有期徒刑│             │                                  │
│    │。              │年，附表一編號9 所示之偽造標單、│
│    │                │偽造本票、偽造印章，均沒收。      │
├──┼────────┼─────────────────┤
│3   │附表一編號10所示│黃素勤犯偽造有價證券罪，處有期徒刑│             │                                  │
│    │。              │年，附表一編號10所示之偽造標單、│
│    │                │偽造本票、偽造印章，均沒收。      │
├──┼────────┼─────────────────┤
│4   │附表一編號11所示│黃素勤犯偽造有價證券罪，處有期徒刑│             │                                  │
│    │。              │年，附表一編號11所示之偽造標單、│
│    │                │偽造本票、偽造印章，均沒收。      │
├──┼────────┼─────────────────┤
│5   │附表一編號12所示│黃素勤犯偽造有價證券罪，處有期徒刑│             │                                  │
│    │。              │年，附表一編號12所示之偽造標單、│
│    │                │偽造本票、偽造印章，均沒收。      │
├──┼────────┼─────────────────┤
│6   │附表一編號13所示│黃素勤犯偽造有價證券罪，處有期徒刑│             │                                  │
│    │。              │年，附表一編號13所示之偽造標單、│
│    │                │偽造本票、偽造印章，均沒收。      │
├──┼────────┼─────────────────┤
│7   │附表一編號14所示│黃素勤犯偽造有價證券罪，處有期徒刑│             │                                  │
│    │。              │年，附表一編號14所示之偽造標單、│
│    │                │偽造本票、偽造印章，均沒收。      │
├──┼────────┼─────────────────┤
│8   │附表一編號15所示│黃素勤犯偽造有價證券罪，處有期徒刑│             │                                  │
│    │。              │年，附表一編號15所示之偽造標單、│
│    │                │偽造本票、偽造印章，均沒收。      │
├──┼────────┼─────────────────┤
│9   │附表一編號16所示│黃素勤犯偽造有價證券罪，處有期徒刑│             │                                  │
│    │。              │年，附表一編號16所示之偽造標單、│
│    │                │偽造本票、偽造印章，均沒收。      │
├──┼────────┼─────────────────┤
│10  │附表一編號17所示│黃素勤犯偽造有價證券罪，處有期徒刑│             │                                  │
│    │。              │年，附表一編號17所示之偽造標單、│
│    │                │偽造本票、偽造印章，均沒收。      │
├──┼────────┼─────────────────┤
│11  │附表一編號18所示│黃素勤犯偽造有價證券罪，處有期徒刑│             │                                  │
│    │。              │年，附表一編號18所示之偽造標單、│
│    │                │偽造本票、偽造印章，均沒收。      │
├──┼────────┼─────────────────┤
│12  │附表一編號19所示│黃素勤犯偽造有價證券罪，處有期徒刑│             │                                  │
│    │。              │年，附表一編號19所示之偽造標單、│
│    │                │偽造本票、偽造印章，均沒收。      │
└──┴────────┴─────────────────┘
附錄本判決論罪科刑法條：
中華民國刑法第201 條第1 項：
意圖供行使之用，而偽造、變造公債票、公司股票或其他有價證
券者，處3 年以上10年以下有期徒刑，得併科3,000 元以下罰金
。
中華民國刑法第216 條：
行使第210條至第215條之文書者，依偽造、變造文書或登載不實
事項或使登載不實事項之規定處斷。
中華民國刑法第210 條：
偽造、變造私文書，足以生損害於公眾或他人者，處5年以下有
期徒刑。
刑法第339條第1項：
意圖為自己或第三人不法之所有，以詐術使人將本人或第三人之
物交付者，處5年以下有期徒刑、拘役或科或併科1,000元以下罰
金。

司法院資訊處製作；財團法人民間司法改革基金會備份。
